行　政　法　院　判　決　　　　　　　　　　　　　八十七年度判字第一九四七號
　　再 審原 告　大成長城企業股份有限公司
　　代　表　人　乙○○
　　　　　　　　送達代收人　甲.
　　訴訟代理人　甲○○
　　再 審被 告　臺南縣稅捐稽徵處
右當事人間因營業稅事件，再審原告對本院中華民國八十七年三月二十七日八十七年
度判字第五○九號判決提起再審之訴。本院判決如左︰
　　主  文
再審之訴駁回。
　　事  實
緣再審原告於民國（以下同）八十一年度銷售飼料予中華飼料行，未依規定開立統一
發票，並漏報銷售額計新台幣（以下同）二三、○七一、六二六元（未含稅），逃漏
營業稅一、一五三、五八一元，案經財政部賦稅署查獲，移由再審被告審查違章屬實
，據以補徵營業稅一、一五三、五八一元，並依行為時營業稅法第五十一條第三款規
定，按其漏稅額科處七倍之罰鍰八、○七五、○六七元。再審原告不服，申經再審被
告復查改按所漏稅額科處五倍之罰鍰五、七六七、九○○元（計至百元止），其餘復
查駁回。再審原告仍不服，提起訴願亦遭駁回，繼而訴經財政部再訴願決定：「訴願
決定及原處分關於違反營業稅法科處罰鍰部分均撤銷，由原處分機關另為處分。其餘
再訴願駁回。」再審原告對駁回部分不服，提起行政訴訟，經本院八十七年度判字第
五○九號判決（以下簡稱原判決）駁回，茲再審原告復以原判決具有行政訴訟法第二
十八條第一、二款之再審事由，提起再審之訴，爰摘兩造訴辯意旨於次：
再審原告起訴意旨略謂︰按跳開發票係屬違反統一發票辦法之行為罰，為稅捐稽徵法
第四十四條之適用範圍，無營業稅法第五十一條補徵營業稅並處罰問題。本案中華飼
料行乃再審原告公司嘉義地區經銷商，從該行號向原告訂購，由原告開立出貨單及發
票辦理出貨、運達中華飼料行，經該行負責人王李玉磷或其授權之李火烈在送貨回單
簽收，再審原告於八十一年八月間銷售飼料與中華飼料行，應該行要求統一發票買受
人開立情形為八十一年八月二十四日李見財PＺ00000000 00,710元。PＺ00000000 00,2
70元合計119,980元。 送達回單之簽收人，兩件均為李火烈（中華飼料行負責人王李
玉磷之弟）。八十一年八月二十一日柯水鮫PＺ00000000 00,850元。 PＺ00000000 000
,350元、PＺ00000000 00,000元、PＺ00000000 00,800元、PＺ00000000 00,000元， 八
十一年八月二十二日PＺ00000000 00,719元合計257,269元。送貨回單之簽收人，24,8
00元一件為王李玉磷，其餘五件均為李火烈。八十一年八月十八日潘茂森PＺ00000000
00,300元、 PＺ00000000 00,800元、PＺ00000000 00,500元合計140,600元，送貨回單
之簽收人，三件均為李火烈。又再審原告於八十一年九月間銷售飼料與中華飼料行，
應該行要求統一發票買受人開立情形為八十一年九月二十一日中華飼料 QＺ00000000
00,110元。八十一年九月二十三日李火烈QＺ00000000 0,940元，同日 QＺ00000000 00
,050元，八十一年九月二十四日QＺ00000000 0,910元合計188,010元， 送貨回單之簽
收人，均為中華飼料行負責人王李玉磷授權之李火烈。原處分及原決定，以中華飼料
行八十一年間付款支票，扣除以該行作為買受人所開發票者外，均認定再審原告漏開
發票，而無視於八十一年間再審原告銷貨之送貨單及統一發票，均隨貨送經中華飼料
行簽收之事實。原判決並認為再審原告主張此項交易實即其與中華飼料行間之本件交
易云云，按諸主張有利於己之事實者，應負舉證責任之法理，再審原告既未能就此舉
確切證據以證其實，自不足採云云，然查送貨回單及統一發票，既隨貨送經中華飼料
行負責人王李玉磷或其授權人李火烈簽收，依民事訴訟法第三五八條「私文書經本人
或其代理人簽名蓋章者，推定為真正」之規定，如其真實性有疑問，亦非不可查證。
原判決對再審原告右開主張及舉證未加斟酌，逕行否定其效力。將跳開發票應適用稅
捐稽徵法四十四條處罰之案件，一律認定為漏開統一發票並漏報銷售額，而依營業稅
法第五十一條規定處罰。適用法規顯有錯誤。次查鈞院六十年度裁字第八十七號判例
云：「所謂判決理由與主文顯有矛盾，係指判決理由與主文之內容適得其反而言」。
學者通說行政訴訟法第二十八條第一項第二款「判決理由與主文矛盾者」，係指原確
定判決理由與主文相互不符之情形而言。蓋判決主文係就判決標的之事項所為之裁判
，乃本於判決理由所生之結果；而判決理由，乃判決主文所由產生，故二者必須一致
，否則其裁判即屬失所依據，故得為再審之理由。換言之，判決理由與主文顯有矛盾
，乃指判決理由之說明，無法在推理上導出判決主文內容而有矛盾情形。原確定判決
，主文為原告之訴駁回，亦即維持原處分機關之處分，認定再審原告八十一年度銷售
飼料與中華飼料行，收受該行支票二七、二八二、七四二元（換算未含稅二五、九八
三、五六三元），僅開立銷貨發票二、九一一、九二七元，其餘二三、○七一、六二
六元漏開發票，並漏報營業收入。原確定判決維持原處分理由為：「雖據提出送貨單
及統一發票影本為憑，惟觀其送貨單所載買受人並非中華飼料行，而係李見財、柯水
鮫、潘茂森、蔡上城、蔡清木等人，自屬原告分別與各該買受人間之另筆交易」。此
一判斷，非但背離事實而不合理，且與主文發生互為矛盾。按再審原告提供之送貨單
上買受人所載為非中華飼料行，而係李見財等人之原因，係順應該行之要求開立發票
，在送貨單上之買受人欄填載其所指定開立發票對象之姓名李見財等人，目的在告知
本筆之銷貨，已依其所提示開立發票如送貨單上買受人所載，以便核對勾稽。並非如
原確定判決據為判決之基礎理由所判斷為「原告分別與各該買受人間之另筆交易」。
此一判斷，如果能成立而為事實，則再審原告銷售一筆貨物，其日期、品名、數量、
單價，以及貨款金額全部相同，既已開立銷貨發票，同時又須再受漏稅處罰，同一筆
銷貨而作二筆交易處理，殊屬矛盾，以此理由，自無法推定再審原告為漏開發票短報
稅款，原判決主文與理由顯有矛盾，爰提起再審之訴等語。
再審被告答辯意旨略謂︰按行政訴訟法第二十八條規定「有左列各款情形之一者，當
事人對於行政法院之判決，得向該院提起再審之訴：一、適用法規顯有錯誤者。二、
判決理由與主文顯有矛盾者。．．．」，從而再審原告對於鈞院判決提起再審之訴，
必須具有上開行政訴訟法第二十八條所列各款情形之一者，始得為之。而該條第一款
所謂「適用法規顯有錯誤者」係「指原判決所適用之法規與該案應適用之現行法規相
違背，或與解釋判例有所牴觸者而言，至於法律上見解之歧異再審原告對之縱有爭執
，要難謂為適用法規錯誤，而據為再審之理由」，鈞院六十二年度判字第六一○號著
有判例；本案經原判決以「漏開發票」之違章事實論處，惟再審原告卻執詞主張其違
章事實為「跳開發票」，鈞院為查明事實之真象，乃指定時日（八十七年三月十日）
傳喚兩造到庭詳查後始作成原判決，應無不合。再審原告仍以該違章事實之爭議認原
判決適用法規錯誤，顯非有理由。又「判決理由與主文顯有矛盾者」，係「指判決理
由與主文內容適得其反而言，判決理由與事實之記載不甚適合或判決理由不備，均屬
判決違背法令問題，並非理由與主文矛盾，自不得為再審之理由」此有鈞院六十年度
裁字第八十七號判例可稽，再審原告業對違章事實於原訴訟程序即提出送貨單、統一
發票等資料主張係屬「跳開發票」，原判決亦已對該證物妥慎查證後，認其訴為無理
由，而駁回其訴殊無理由與主文矛盾之處。本件無再審理由，請予駁回等語。
　　理  由
按行政訴訟當事人對本院判決提起再審之訴，必須具有行政訴訟法第二十八條所列各
款情形之一者，始得為之。而該條第一款所謂適用法規顯有錯誤者，係指原判決所適
用之法規與該案應適用之現行法規相違背或與解釋判例有所牴觸者而言；至於法律上
見解之歧異，再審原告對之縱有爭執，要難謂為適用法規錯誤，而據為再審之理由。
次按該條第二款所謂判決理由與主文顯有矛盾者，係指判決理由與主文內容適得其反
而言，迭經本院著有判例。查本件再審原告於八十一年度銷售飼料予中華飼料行，未
依規定開立統一發票，並漏報銷售額計二三、○七一、六二六元（未含稅），逃漏營
業稅一、一五三、五八一元，經財政部賦稅署查獲，案移再審被告審查違章屬實，乃
依營業稅法第三十二條第一項前段、第三十五條第一項及第四十三條第一項第四款之
規定補徵營業稅一、一五三、五八一元。再審原告循序起訴謂其內部控制制度確實運
作，層層相扣不會漏開統一發票；其與中華飼料行之間銷貨統一發票作業僅屬跳開統
一發票而無漏開情事，又八十年及八十一年度營利事業所得稅結算申報會計師查核報
告記載均無不實云云。本案原判決以：本案關係人中華飼料行於八十四年四月二十六
日在財政部賦稅署所作談話筆錄已供認：「本行於八十一年度支付大成長城企業股份
有限公司支票款二七、二八二、七四二元，係向該公司購進飼料所支付之貨款，未含
稅為二五、九八三、五六三元，而本行取得該公司開立發票二、九一一、九三七元（
未含稅）並列報進貨成本，上述購料用於本人夫妻自行養殖及親友合併購買養殖金額
計二○、五七一、三○○元（未含稅），餘二、五○○、三二六元（未含稅）係本行
向大成長城企業股份有限公司購進飼料，而由該公司直接開立發票予本行之客戶」等
情，其供述除指稱其中小部分之金額二、五○○、三二六元係屬跳開發票者外，其餘
之二○、五七一、三○○元，則供承係用於本人夫妻自行養殖及合併其親友方式向原
告（即再審原告，以下同）購買養殖飼料之金額；而其所謂合併購買說詞，前經財政
部賦稅署人員抽查系爭貨款之開票人張振山等人之結果，均稱係向中華飼料行購買飼
料所支付之貨款，核與所稱係合併購買之詞不合；復經被告（即再審被告，以下同）
依據中華飼料行營業所在地主管稽徵機關嘉義縣稅捐稽徵處所提供該行八十一年度分
錄簿、現金簿查證結果，對於中華飼料行所稱代收價金乙事並未入帳，且乏其他憑證
可供稽核，不克證明中華飼料行純屬代收代付價款之事實，從而被告依據獲案筆錄、
證明文件及原告所提供相關資料查核之結果，認定原告為漏開統一發票並漏報銷售額
之事實，核非無據，原告仍爭辯為跳開統一發票之詞，自不足採。至另稱八十及八十
一年度營利事業所得稅結算申報會計師查核報告記載均無不實云云，惟會計師僅就原
告開立統一發票及帳載簽證，至原告有無逃、漏開統一發票，並無勾稽查核，不足以
否定原告系爭漏開統一發票違章事實之存在，．．．。次查中華飼料行於八十一年間
向原告購進飼料支付貨款二五、九八三、五六三元（未含稅），其中僅二、五○○、
三二六元（未含稅）係該行要求原告直接跳開發票與該行之客戶等情，業據該行負責
人王李玉磷在財政部賦稅署陳明，有談話筆錄、該行付與原告之支票明細表及該行帳
載等資料附原處分卷可稽。原告主張本件銷售額均係應中華飼料行之要求，直接跳開
發票與該行客戶，僅有未依規定給與憑證之違章行為，並無漏稅情事乙節，雖據提出
送貨單及統一發票影本為證，惟觀其送貨單所載買受人並非中華飼料行，而係李見財
、柯水鮫、潘茂森、蔡上城、蔡清木等人，自屬原告分別與各該買受人間之另筆交易
，原告主張此項交易實即其與中華飼料行間之本件交易云云，按諸主張有利於己之事
實者，應負舉證責任之法理，原告既未能就此舉確切證據以證其實，自不足採。其起
訴意旨難認有理。遽認原處分及一再訴願決定均無違誤，而駁回再審原告於前訴訟程
序之訴。核原判決所適用之法規與本案應適用之現行法規並無違背，與解釋判例亦無
牴觸，茲再審原告仍執陳詞訴稱本件銷售飼料予中華飼料行，係應該行要求直接跳開
發票與該行之客戶，僅屬違反統一發票辦法之行為罰，為稅捐稽徵法第四十四條之適
用範圍，不應依營業稅法處罰，原判決適用法規顯有錯誤云云。然查中華飼料行於八
十一年間向再審原告購進飼料支付貨款二五、九八三、五六三元，其中僅二、五○○
、三二六元係該行要求再審原告直接跳開發票與該行之客戶，有談話筆錄、支票明細
表及該行帳載資料足憑。且由再審原告所提出之送貨單及統一發票，其所載買受人並
非中華飼料行，而係李見財等人觀之，自屬再審原告分別與各該買受人間之另筆交易
，應依營業稅法第四十三條第一項第四款規定補徵營業稅，業據原判決所論明，再審
原告主張本件應適用稅捐稽徵法者，衡屬其主觀上法律見解之歧異，不足據為再為再
審之理由。末查原判決認再審原告於前程序之訴為無理由，主文乃諭知「原告之訴駁
回」，其理由欄並詳駁回之依據，經核兩者並無適得其反之情形。揆之前揭說明，
再審原告據引行政訴訟法第二十八條第二款之規定，提起再審之訴，亦難謂為有理由
，從而本件再審之訴，為無再審理由，應予駁回。
據上論結，本件再審之訴為無理由，爰依行政訴訟法第三十三條、民事訴訟法第五百
零二條第二項，判決如主文。
中    華    民    國     八十七      年      九      月     二十五      日
                    行 政 法 院 第 四 庭
                                審 判 長 評  事      吳      仁
                                         評  事      沈  水  元
                                         評  事      林  清  祥
                                         評  事      林  家  惠
                                         評  事      吳  明  鴻
右  正  本  證  明  與  原  本  無  異
                                         法院書記官  陳  盛  信
中    華    民    國     八十七      年      九      月     二十八      日
